【裁判字號】    98,訴,4330
【裁判日期】    981231
【裁判案由】    毒品危害防制條例
【裁判全文】
臺灣板橋地方法院刑事判決              98年度訴字第4330號
公  訴  人  臺灣板橋地方法院檢察署檢察官
被      告  甲○○
上列被告因違反毒品危害防制條例案件，經檢察官提起公訴（98
年度毒偵字第7043、7191號），被告於本院準備程序進行中就被
訴事實為有罪之陳述，經本院合議庭裁定由受命法官獨任進行簡
式審判程序，判決如下：
    主  文
甲○○施用第一級毒品，累犯，處有期徒刑柒月；扣案之海洛因
殘渣袋壹個（其上殘留微量無法析離之海洛因），沒收銷燬之。
又施用第一級毒品，累犯，處有期徒刑柒月；扣案之海洛因殘渣
袋柒個（其上殘留微量無法析離之海洛因），沒收銷燬之。又施
用第二級毒品，累犯，處有期徒刑肆月；扣案之吸食器壹組，沒
收之。應執行有期徒刑壹年貳月；扣案之海洛因殘渣袋共捌個（
其上殘留微量無法析離之海洛因），沒收銷燬之；扣案之吸食器
壹組，沒收之。
    事  實
一、甲○○前因違反麻醉藥品管理條例案件，經臺灣高等法院裁
    定送觀察、勒戒後，認有繼續施用毒品之傾向，再經同法院
    裁定令入戒治處所施以強制戒治，後再經同法院裁定停止戒
    治，所餘戒治期間付保護管束，於民國88年1 月29日停止戒
    治出所，交付保護管束至88年10月1 日期滿未經撤銷停止戒
    治而以已執行完畢論，並由同法院以87年度上易字第3413號
    判決免刑確定。5 年內復因施用毒品等案件，經本院以89年
    度毒聲字第2438號裁定令入戒治處所施以強制戒治，同時經
    本院以89年度訴字第818 號判處有期徒刑5 月（連續施用第
    二級毒品）、2 月（持有第一級毒品），應執行有期徒刑6
    月確定；再因施用毒品案件，經本院以92年度訴緝字第17號
    判處有期徒刑7 月（連續施用第一級毒品）、5 月（連續施
    用第二級毒品），應執行有期徒刑10月確定，上開各罪接續
    執行後，於93年7 月28日假釋出監，交付保護管束至93年11
    月16日期滿未經撤銷假釋而視為執行完畢。詎猶不思悛悔，
    (一)復基於施用第一級毒品海洛因之犯意，於98年9 月18日某
    時，在臺北縣鶯歌鎮○○路616 號2 樓，以將第一級毒品海
    洛因摻入香菸點火吸食之方式，施用第一級毒品海洛因1 次
    。(二)另基於施用第一級毒品海洛因之犯意，於98年9 月25日
    某時，在上址，以將第一級毒品海洛因摻入香菸點火吸食之
    方式，施用第一級毒品海洛因1 次。(三)另基於施用第二級毒
    品甲基安非他命之犯意，於98年9 月25日某時，在上址，以
    將第二級毒品甲基安非他命放置於吸食器上燒烤吸取其濃煙
    之方式，施用第二級毒品甲基安非他命1 次。嗣於98年9 月
    19日晚間11時30分許，在上址為警第一次查獲，並扣得其所
    有之海洛因殘渣袋1 個（其上殘留微量無法析離之海洛因）
    ；另於同年月25日晚間9 時許，在上址為警第二次查獲，並
    扣得其所有之海洛因殘渣袋7 個（其上殘留微量無法析離之
    海洛因）、吸食器1 組。
二、案經臺北縣政府警察局三峽分局報請臺灣板橋地方法院檢察
    署檢察官偵查起訴。本院於準備程序進行中，被告就被訴事
    實為有罪之陳述，經告知被告簡式審判程序之旨，並聽取當
    事人之意見後，裁定進行簡式審判程序。
    理  由
一、上揭犯罪事實，業經被告甲○○於本院準備程序及審理中坦
    承不諱，並有海洛因殘渣袋8 個、吸食器1 組扣案可資佐證
    ，而被告經警於98年9 月20日採集其尿液檢體送驗結果，呈
    鴉片類陽性反應一情，有臺北縣政府警察局三峽分局查獲毒
    品危害防制條例案姓名對照表、臺灣檢驗科技股份有限公司
    98年10月7 日報告編號UL/2009/90754 號濫用藥物檢驗報告
    各1 紙附卷可參，另被告經警於98年9 月25日採集其尿液檢
    體送驗結果，呈鴉片類及安非他命類陽性反應一情，亦有臺
    北縣政府警察局三峽分局查獲毒品危害防制條例案姓名對照
    表、臺灣檢驗科技股份有限公司98年10月14日報告編號UL/2
    009/A0013 號濫用藥物檢驗報告各1 紙附卷可參，足認被告
    之自白與事實相符，洵堪採為認定事實之依據。事證明確，
    被告犯行已堪認定。又按92年7 月9 日新修正之毒品危害防
    制條例刪除二犯及三犯之規定，一改修法前繁雜之處遇程序
    ，僅將施用毒品者簡化區分為初犯、再犯，並認施用毒品者
    係屬病患性犯人，以觀察、勒戒戒除其身癮，並以強制戒治
    去除其心癮。經觀察、勒戒或強制戒治執行完畢釋放後，若
    係5 年後再犯該條例第10條施用毒品罪者，與同條例第20條
    第1 項、第2 項關於「初犯」之處理方式相同，檢察官應先
    聲請法院裁定令被告入勒戒處所觀察、勒戒，並視有無繼續
    施用毒品傾向，決定應予釋放、為不起訴之處分，或應聲請
    法院裁定令入勒戒處所強制戒治；若係5 年內「再犯」同條
    例第10條施用毒品罪者，依同條例第23條第2 項規定，檢察
    官則應依法追訴。觀諸該條例第20條第3 項之修正理由：「
    觀察、勒戒或強制戒治5 年後再犯者，顯見前所實施之觀察
    、勒戒或強制戒治已足以遮斷其施用毒品之癮，為期自新及
    協助其戒除毒癮，對此5 年後再犯者，爰明定仍適用初犯之
    規定，先經觀察、勒戒、強制戒治之程序。」及同條例第23
    條第2 項之修正理由：「為配合簡化施用毒品犯之刑事處遇
    程序，並鑑於經觀察、勒戒或強制戒治執行完畢釋放後5 年
    內再犯者，其再犯率甚高，原據以實施之觀察、勒戒及強制
    戒治既已無法收其實效，自應施以刑事處遇。」，顯然如施
    用毒品者係前經觀察、勒戒或強制戒治等治療程序執行完畢
    5 年後，始再施用毒品之「初犯」，因前所執行之觀察、勒
    戒或強制戒治已足收戒除毒癮之效，自應重新執行觀察、勒
    戒或強制戒治等治療程序，並於治療程序執行完畢後，由檢
    察官為不起訴處分，毋庸對之追訴處罰；反之，在「再犯」
    之情形，因其先前所為治療程序顯未能收戒斷毒癮之效，且
    考量施用毒品者之再犯率偏高，乃簡化其刑事處遇程序，而
    逕予追訴處罰，不再施以治療程序。參酌上開立法理由，修
    正毒品危害防制條例就施用毒品者，祇於「初犯」及「5 年
    後再犯」二種情形，有其追訴條件之限制，即須於初犯經觀
    察、勒戒或強制戒治釋放後，5 年內均無施用毒品之行為，
    始能認其前所實施之觀察、勒戒或強制戒治已足遮斷毒癮，
    而得於5 年後再犯時，再予適用初犯之規定，重行觀察、勒
    戒等程序。倘5 年內已經再犯，被依法追訴處罰，縱其第3
    次（或第3 次以上）施用毒品之時間在初犯釋放5 年以後，
    即與「5 年後再犯」之情形有別，且因已於「5 年內再犯」
    ，顯見其再犯率甚高，原實施觀察、勒戒或強制戒治，已無
    法收其實效，而無5 年戒斷期之存在，自無再經觀察、勒戒
    及強制戒治之必要，應由檢察官逕行起訴，始符新法修正之
    本旨。是被告前因施用毒品案件，經臺灣高等法院裁定送觀
    察、勒戒後，認有繼續施用毒品之傾向，再經同法院裁定令
    入戒治處所施以強制戒治，後再經同法院裁定停止戒治，所
    餘戒治期間付保護管束，於88年1 月29日停止戒治出所，交
    付保護管束至88年10月1 日期滿未經撤銷停止戒治而以已執
    行完畢論，並由同法院以87年度上易字第3413號判決免刑確
    定後，5 年內即再因施用毒品等案件，經本院以89年度訴字
    第818 號判處有期徒刑5 月（連續施用第二級毒品）、2 月
    （持有第一級毒品），應執行有期徒刑6 月確定，及以92年
    度訴緝字第17號判處有期徒刑7 月（連續施用第一級毒品）
    、5 月（連續施用第二級毒品），應執行有期徒刑10月確定
    ，此有臺灣高等法院被告前案紀錄表1 份在卷可稽，被告於
    上開強制戒治執行完畢後，既曾於5 年內再犯毒品危害防制
    條例第10條之罪，並經判刑確定，本次被告所犯毒品危害防
    制條例第10條之罪，自非屬毒品危害防制條例第20條第3 項
    所定「再犯」之情形，而應依法追訴，附此敘明。
二、核被告甲○○就犯罪事實(一)、(二)所為，均係犯毒品危害防制
    條例第10條第1 項之施用第一級毒品罪，就犯罪事實(三)所為
    ，係犯同條例第10條第2 項之施用第二級毒品罪。其施用第
    一級毒品海洛因前後持有第一級毒品海洛因之低度行為，及
    施用第二級毒品甲基安非他命前持有第二級毒品甲基安非他
    命之低度行為，應分別為施用之高度行為所吸收，均不另論
    罪。又被告所犯前開三罪間，犯意各別，應予分論併罰。又
    被告有如犯罪事實欄所載之犯罪科刑執行情形，有臺灣高等
    法院被告前案紀錄表1 份在卷可憑，其受有期徒刑之執行完
    畢後，5 年以內故意再犯本件有期徒刑以上之施用第一、二
    級毒品罪，為累犯，應各依刑法第47條第1 項之規定加重其
    刑。爰審酌被告前已因施用毒品案件經送觀察、勒戒及強制
    戒治，仍不能戒除毒癮，再次漠視法令禁制而犯本罪，顯見
    其戒除毒癮之意志薄弱，惟念其犯後坦承犯行，態度尚佳，
    且施用毒品所生危害，實以自戕身心健康為主，對於他人生
    命、身體、財產等法益，尚無明顯而重大之實害等一切情狀
    ，分別量處如主文所示之刑，並定其應執行刑，以示懲儆。
    又扣案之海洛因殘渣袋1 個（其上殘留無法析離之微量海洛
    因）、7 個（其上殘留無法析離之微量海洛因），屬查獲之
    第一級毒品，不問屬於犯人與否，均應依毒品危害防制條例
    第18條第1 項前段規定，於各該次罪名之主文項內分別諭知
    沒收銷燬之；而扣案之吸食器1 組支，係被告所有，供本件
    施用第二級毒品甲基安非他命犯罪所用之物，業經被告供承
    在卷，爰亦依刑法第38條第1 項第2 款規定併予宣告沒收之
    。
據上論斷，應依刑事訴訟法第273 條之1 第1 項、第299 條第1
項前段，毒品危害防制條例第10條第1 項、第2 項、第18條第1
項前段，刑法第11條、第47條第1 項、第51條第5 款、第38條第
1 項第2 款，判決如主文。
本案經檢察官黃彥琿到庭執行職務。
中    華    民    國    98    年    12    月    31    日
                      刑事第十九庭  法  官    曾淑娟
上列正本證明與原本無異。
                                    書記官    陳金鳳
中    華    民    國    98    年    12    月    31    日
如不服本判決應於送達後10日內向本院提出上訴狀
附錄本案論罪科刑法條全文：
毒品危害防制條例第10條
施用第一級毒品者，處6 月以上 5 年以下有期徒刑。
施用第二級毒品者，處3 年以下有期徒刑。

司法院資訊處製作；財團法人民間司法改革基金會備份。
